【裁判字號】    97,訴,1674
【裁判日期】    971211
【裁判案由】    毒品危害防制條例
【裁判全文】
臺灣基隆地方法院刑事判決              97年度訴字第1674號
公  訴  人  臺灣基隆地方法院檢察署檢察官
被      告  乙○○
上列被告因違反毒品危害防制條例案件，經檢察官提起公訴（97
年度毒偵字第2537、2711、2733號），被告並為有罪陳述，本院
合議庭乃裁定由受命法官獨任以簡式審判程序進行審理，並判決
如下：
    主  文
乙○○施用第一級毒品，累犯，處有期徒刑柒月；又施用第一級
毒品，累犯，處有期徒刑柒月；又施用第一級毒品，累犯，處有
期徒刑柒月。應執行有期徒刑壹年貳月。
    事  實
一、前案紀錄：
  (一)乙○○前因初犯施用毒品案件，經觀察、勒戒後，認無繼續
    施用毒品之傾向，於民國87年6 月20日經釋放出所，並由本
    院於87年7 月27日，以86年度訴字第566 號判決免刑確定。
  (二)其後，又於前揭(一)所述之觀察勒戒執行完畢經釋放出所以後
    之五年以內，分別因(甲)二犯施用毒品案件，經觀察、勒戒後
    ，認有繼續施用毒品之傾向，經法院裁定強制戒治（俟89年
    2 月10日始因停止戒治並付保護管束而經釋放出所；89年9
    月4 日管束期滿未經撤銷而完成其本次毒癮戒斷療程），並
    由臺灣基隆地方法院檢察署檢察官提起公訴，經本院於88年
    10月25日，以88年度易字第475 號判決有期徒刑十月確定；
    (乙)三犯施用毒品案件，經法院裁定強制戒治（俟90年9 月28
    日始因停止戒治並付保護管束而經釋放出所；91年2 月5 日
    管束期滿未經撤銷而完成其本次毒癮戒斷療程），並由臺灣
    基隆地方法院檢察署檢察官提起公訴，經本院於90年2 月8
    日，以89年度易字第765 號判決有期徒刑九月確定。所犯(甲)
    (乙)二案，則經合併計算執行期間，92年1 月25日執行完畢（
    惟之於本案而言，尚不構成累犯）。
  (三)嗣再犯竊盜案件，經本院於93年5 月21日，以93年度簡上字
    第28號判決有期徒刑四月確定，93年9 月18日發監執行、94
    年1 月17日執行完畢（構成累犯）。
  (四)繼而復分別因(丙)四犯施用毒品案件，由臺灣基隆地方法院檢
    察署檢察官提起公訴，經本院於96年3 月22日，以95年度訴
    緝字第34號判決有期徒刑一年確定；(丁)犯竊盜案件，經本院
    於96年3 月21日，以95年度易緝字第24號判決有期徒刑九月
    確定；(戊)犯竊盜案件，經本院於96年4 月18日，以96年度易
    字第175 號判決有期徒刑三月、七月，應執行有期徒刑八月
    確定。所犯(丙)(丁)(戊)三案，則經合併計算執行期間，96年4 月
    10日發監執行；乃乙○○僅受有期徒刑之一部執行，中華民
    國九十六年罪犯減刑條例旋於96年7 月16日公布施行，所犯
    (丙)(丁)(戊)三案遂經依法減刑、定刑（本院96年度聲減字第598
    號裁定），並由檢察官指揮執行而於97年4 月28日赦免餘刑
    經釋放出獄（構成累犯）。
二、本案事實：
    乙○○猶不思戒除毒癮，復基於施用第一級毒品海洛因之個
    別犯意，分別於下列時、地，藉由下述方式，先、後3 次施
    用第一級毒品海洛因，乃為警依法查獲各如下述：
  (一)於97年8 月26日中午12時，在基隆市○○○路12巷5 號之租
    賃居所，將稀釋後之海洛因置入注射針筒再持以施打血管，
    藉以施用第一級毒品海洛因1 次。乃為警於97年8 月26日晚
    間7 時50分，在基隆市○○區○○路、仁三路之交會路口盤
    檢查獲，嗣經採其尿液送驗，結果呈嗎啡（海洛因代謝後尿
    液檢出成份）陽性反應。
  (二)於97年9 月11日晚間10時，在基隆市○○○路12巷5 號之租
    賃居所，將稀釋後之海洛因置入注射針筒再持以施打血管，
    藉以施用第一級毒品海洛因1 次。乃為警於97年9 月12日中
    午12時40分，在基隆市○○區○○路69號附近盤檢查獲，嗣
    經採其尿液送驗，結果仍呈嗎啡陽性反應。
  (三)於97年9 月14日晚間10時，在基隆市○○○路12巷5 號之租
    賃居所，將稀釋後之海洛因置入注射針筒再持以施打血管，
    藉以施用第一級毒品海洛因1 次。乃為警於97年9 月15日中
    午12時50分，在基隆市○○區○○路、孝二路之交會路口盤
    檢查獲，嗣經採其尿液送驗，結果猶呈嗎啡陽性反應。
三、案經基隆市警察局第一分局、第三分局移送臺灣基隆地方法
    院檢察署檢察官偵查起訴。
    理  由
壹、程序事項
    本案被告乙○○所犯者非為死刑、無期徒刑、最輕本刑為三
    年以上有期徒刑之罪或高等法院管轄之第一審案件，其於準
    備程序進行中，先就被訴事實為有罪之陳述，經告知其簡式
    審判程序之旨，並聽取公訴人、被告之意見後，本院業已依
    刑事訴訟法第二百七十三條之一第一項規定，裁定由受命法
    官獨任以簡式審判程序進行本案之審理。
貳、實體事項
一、前揭事實業據被告乙○○於本院審理時坦承在卷，且被告如
    本判決事實欄二所載前、後3 次為警查獲而採集之尿液檢體
    ，經分別送請臺灣尖端先進生技醫藥股份有限公司以氣相層
    析質譜儀法為確認檢驗之結果，均呈嗎啡（海洛因代謝後尿
    液檢出成份）陽性反應。此亦分別有臺灣尖端先進生技醫藥
    股份有限公司97年9 月16日、97年9 月26日、97年9 月26日
    濫用藥物檢驗報告各1 份，暨足與上開檢驗報告相對應之尿
    液檢體對照表各1 件在卷可憑；參之以酵素免疫分析或薄層
    定性分析等方式為初步篩檢者，檢驗結果雖有相當程度偽陽
    性之可能，然以氣（液）相層析、質譜分析之儀器為交叉確
    認者，檢驗結果出現偽陽性之機率則極低，因而具有公信力
    ，核足為對涉嫌人不利之認定；尤以「毒品施用後於尿液、
    血液中可檢出之最大時限，與施用劑量、施用頻率、施用方
    式、施用者飲水量之多寡、個人體質、代謝情況、檢體收集
    時間點及所用檢測方法之靈敏度等因素有關，因個案而異。
    依據Clarke's Isolation Identification of Drugs第二版
    記載，血液中藥物之半衰期（濃度減半所需時間）分別為古
    柯鹼0.7-1.5 小時、海洛因3 分鐘（其代謝物為嗎啡2-3 小
    時）、嗎啡2-3 小時、大麻20-36 小時、安非他命12小時（
    當尿液偏酸性時，為4-8 小時）、甲基安非他命9 小時、Ke
    tamine2-4 小時，而MDMA約8.49小時。一般於尿液中可檢出
    之最大時限，古柯鹼為施用後1-4 天、海洛因2-4 天、嗎啡
    2-4 天、大麻1-10天、安非他命1-4 天、甲基安非他命1-5
    天、MDMA1-4 天、MDA 1-4 天、Ketamine2-4 天。」此復曾
    經行政院衛生署藥物食品檢驗局以92年7 月23日管檢字第09
    20005609號函釋在案。勾稽以觀，足見被告於本院審理時之
    任意性自白，與事實相符，堪可採信。再者，被告查有如本
    判決事實欄一所載施用毒品之前案紀錄。觀諸卷附臺灣高等
    法院被告前案紀錄表、不起訴處分書、刑事判決內容即明。
    從而，本案事證明確，參照最高法院97年9 月9 日97年度第
    5 次刑事庭會議二決議意旨，被告於初犯施用毒品案件之五
    年以內，再犯施用毒品之犯行，堪可認定，應依法論科。
二、論罪科刑：
  (一)查海洛因、安非他命類分別係毒品危害防制條例所列管之第
    一級、第二級毒品，此為該條例第二條第二項第一款、第二
    款所明定。按犯毒品危害防制條例第十條之罪（施用毒品罪
    ）者，檢察官應聲請法院裁定，令被告入勒戒處所觀察、勒
    戒，經勒戒處所陳報，認受觀察、勒戒人無繼續施用毒品傾
    向者，應即釋放，並為不起訴之處分；認有繼續施用毒品傾
    向者，即應聲請法院裁定令入戒治處所強制戒治，俟強制戒
    治期滿釋放，再為不起訴之處分。惟依上揭規定觀察勒戒或
    強制戒治執行完畢釋放後，五年內再犯毒品危害防制條例第
    十條之罪（施用毒品罪）者，檢察官即應依法追訴，毒品危
    害防制條例第二十條第一項、第二項、第二十三條第二項分
    別定有明文。
  (二)核被告於初犯施用毒品案件以後之五年以內，先、後於97年
    8 月26日中午12時、97年9 月11日晚間10時、97年9 月14日
    晚間10時，再犯施用第一級毒品海洛因之行為，均係犯毒品
    危害防制條例第十條第一項之施用第一級毒品罪。被告施用
    毒品前、後持有第一級毒品海洛因之低度行為，各應為其施
    用第一級毒品之高度行為所吸收，均不另論罪。
  (三)查起訴書雖誤繕被告施用毒品之時間、地點，然此業據蒞庭
    檢察官於未變動其社會基本事實同一性之前提下，當庭更正
    如本判決事實欄之所載，此有本院審判筆錄在卷可稽；核此
    更正範圍，亦無礙於原起訴所特定之事實。本於檢察一體之
    原則，本院當以蒞庭檢察官所到庭更正者，為起訴所指之犯
    罪時、地。
  (四)被告所犯上開三罪，犯意各別，行為互殊，應予分論併罰。
  (五)被告查有如本判決事實欄一(三)(四)所載之犯罪科刑及其刑之執
    行情形，此有臺灣高等法院被告前案紀錄表附卷足考。乃於
    前案有期徒刑執行完畢或受一部之執行而赦免後，五年以內
    ，故意再犯本起最重本刑有期徒刑以上之罪，為累犯，應依
    刑法第四十七條第一項規定，就所犯各罪，分別加重其刑。
  (六)本院審酌被告犯罪之動機、吸食頻率、曾有施用毒品之前科
    仍不知戒除，惟慮及其犯後坦承犯行、所犯乃戕害自己身心
    健康，尚未危及他人等一切情狀，分別量處如主文所示之刑
    ，併定其應執行之刑。
據上論斷，應依刑事訴訟法第二百七十三條之一第一項、第二百
九十九條第一項前段，毒品危害防制條例第二十三條第二項、第
十條第一項，刑法第十一條前段、第四十七條第一項、第五十一
條第五款，判決如主文。
本案經檢察官甲○○到庭執行職務。
中    華    民    國    97    年    12    月    11    日
                  刑事第四庭法  官  王慧惠
以上正本證明與原本無異。
如不服本判決應於收受本判決後10日內向本院提出上訴書狀，其
未敘述上訴理由者，並得於提起上訴後10日內向本院補提理由書
狀（均須按他造當事人之人數附繕本。）「切勿逕送上級法院」
中    華    民    國    97    年    12    月    11    日
                            書記官  王一芳
附錄論罪法條：
毒品危害防制條例第10條第1項
施用第 1級毒品者，處6 月以上5 年以下有期徒刑。


司法院資訊處製作；財團法人民間司法改革基金會備份。
